【裁判字號】    88,連訴,3
【裁判日期】    890106
【裁判案由】    違反毒品危害防制條例
【裁判全文】
福建金門地方法院刑事判決                            八十八年度連訴字第三號
    公  訴  人  福建金門地方法院檢察署檢察官
    被      告  甲○○
    指定辯護人  本院法官劉祥墩
右列被告因違反毒品危害防制條例案件，經檢察官提起公訴（八十八年度連偵字第十
二號），本院判決如左：
    主      文
甲○○連續販賣第二級毒品，未遂，處有期徒刑參年捌月。
扣案第二級毒品安非他命貳包（驗後淨重各為零點壹參公克及零點壹零公克）沒收銷
燬之。
    事      實
一、甲○○（綽號小伍）明知第二級毒品安非他命（下稱安非他命）係毒品危害防制
    條例規範之毒品，不得持有、販賣，竟基於意圖營利之概括犯意，先於民國八十
    七年六月十七日下午一時五十分許，依約在連江縣南竿鄉介壽村三六九餐廳前，
    將其於之前向曹常志（本院另案審理中）所購買本欲供自己施用之安非他命之一
    部分，以高於販入價格即以新臺幣（下同）二千元之代價販賣一包（驗後淨重○
    ．一三公克）予馬祖憲兵隊授意佯裝購買之馬祖防衛司令部砲指部士兵李憶平而
    獲利，李憶平購得隨後即將該包安非他命交由憲調組組長鍾耀仁處理；又於八十
    八年四月二十三日下午八時許，依約在連江縣南竿鄉福沃村銀河系ＫＴＶ前，將
    其於八十八年三月間向現役軍人「李鴻章」（同音）所購買本欲供自己施用之安
    非他命之半，在喬裝偵查之內政部警政署保一總隊警員江克仁、魏楨廷、鄭閔仁
    等公權力監視下，以高於販入價格即以五千元（起訴書誤載為四千元）之代價販
    賣一包（驗後淨重○．一○公克）予經福建金門地方法院檢察署檢察官指示佯裝
    購買之李憶平而獲利，李憶平購得後，即將該包安非他命交由檢察官偵查。甲○
    ○前後二次販賣行為，雖均依約定前往交付安非他命及收受價金，已著手於販賣
    行為之實行，然因李憶平分係在馬祖憲兵隊及福建金門地方法院檢察署檢察官授
    意或指示下佯裝購買，其本無購買真意，故事實上不能真正完成買賣安非他命之
    行為，該二次販賣行為均僅止於未遂階段。甲○○則於八十八年四月二十四日經
    警捕獲；並先後扣得前揭二包安非他命。
二、案經馬祖憲兵隊移送福建金門地方法院檢察署檢察官偵查起訴。
    理      由
一、右開販賣安非他命之犯行業據被告甲○○坦承不諱，並經證人即購買安非他命之
    馬祖防衛司令部士兵李憶平在檢察官偵查及本院訊問中指證明確，核與證人即馬
    祖憲兵隊憲調組組長鍾耀仁及內政部警政署保一總隊警員江克仁、魏楨廷、鄭閔
    仁等於檢察官偵查中證述情節相符，有各該筆錄在卷可憑，足證被告確於右揭時
    、地依約攜帶安非他命前往交付李憶平並收取價金，其有販賣安非他命之故意及
    行為無疑。次查，扣案結晶二包經送法務部調查局檢驗結果，確係安非他命（驗
    後淨重分別為○．一三公克、○．一○公克）無訛，有該局八十七年八月二十六
    日（87）000000000號、八十八年六月十一日（88）00000000
    0號檢驗通知書各一紙附卷可稽。末查，由被告於本院訊問中坦承第二次販賣安
    非他命「只賺一千元」（見本院八十八年七月二十日訊問筆錄）及於偵查中供稱
    「我只有賺一點點而已」等語（見福建金門地方法院檢察署八十八年度連偵字第
    十二號卷第五五頁反面）觀之，並參以安非他命屬違禁物品，非但物稀價昂且政
    府懸為禁令查緝甚嚴，取得不易，而被告自身亦需安非他命施用，為其所自承，
    花費自屬不貲，且其以開計程車為業，無穩定經濟來源，若無販賣安非他命得利
    或從中抽取部分供己施用，實難以為繼等情，雖因被告未能供出第一次販賣獲利
    金額或該次販入之確實數量及價格，本院無從憑以計算該次販賣所得之利益，然
    茍被告無利可圖，豈有甘冒嚴刑峻罰之危險，平價出售或無償轉讓其自身亦亟需
    施用之安非他命之理，此乃眾所周知之事，故其均有從中賺取買賣差價牟利之營
    利意圖，顯係以高於販入價格出售之事實，殆可認定。另被告雖稱第二次販賣安
    非他命價金為四千元，惟與證人李憶平迭於檢察官偵查及本院訊問中所堅稱之五
    千元不符，本院認應以與本案無利害關係之證人李憶平所言為可採，併予說明。
    綜上所述，本件事證業臻明確，被告販賣安非他命之犯行，堪以認定，應予依法
    論科。
二、按安非他命係屬中樞神經興奮劑，具有成癮性，服用後會產生依賴性、耐藥性，
    並引起不安、頭昏、顫抖、亢進性反應、失眠、焦慮、譫妄、慢性中毒、精神障
    礙、類似精神分裂之錯覺、妄想及伴有行動與性格異常等副作用，其劑量增大時
    ，甚或會死亡；而其慣用者，由於精神錯亂，更具有暴力攻擊及反社會行為等傾
    向，情況非常嚴重，且戒解不易，嚴重妨害人之身心健康及社會秩序，後果不堪
    設想，是立法院於八十六年十月三十日三讀通過毒品危害防制條例，將安非他命
    列為第二級毒品，不得持有、販賣，該條例並於八十七年五月二十日公布，同年
    月二十二日生效。又本案證人李憶平雖偽稱欲購買安非他命，而無實際購買之真
    意，已據其及前開證人鍾耀仁、江克仁、魏楨廷、鄭閔仁等分別證述在卷，但被
    告有非法販賣安非他命之故意，且依約攜帶安非他命前往交付，即已手實施販
    賣安非他命之行為；乃因證人李憶平原無買受之真意，且第二次販賣時尚有警察
    埋伏在側，伺機逮捕，其二人形式上雖已互為交付安非他命及價金，但事實上不
    能真正完成買賣安非他命之行為，是在被告供稱其購入安非他命之初係為供已施
    用，本院無從證明其係以營利目的而販入之前提下，其犯行應僅止於販賣未遂（
    最高法院八十五年度第四次刑事庭會議決議、最高法院八十六年台上字第三四九
    七號判決、八十六年台上字第七六○五號判決參照）。是核被告所為，係犯毒品
    危害防制條例第四條第五項、第二項販賣第二級毒品未遂罪。其持有安非他命之
    低度行為，應為高度之販賣安非他命行為所吸收，不另論罪。被告前後二次販賣
    安非他命未遂之犯行，係時間緊接，構成要件相同，顯係基於概括之犯意反覆為
    之，應依連續犯之規定論以一罪，並加重其刑，惟因無期徒刑部分不得加重，僅
    就有期徒刑部分加重。又被告已著手於販賣行為之實行，然因不能發生犯罪之結
    果而不遂，為未遂犯，業如前述，應依刑法第二十六條後段不能未遂之規定，按
    既遂犯之刑度減輕其刑，並依法先加後減之。又按，販賣毒品而供出毒品來源，
    因而破獲者，得減輕其刑，固為毒品危害防制條例第十七條所明定，惟此僅限於
    犯同條例第四條第一項至第三項既遂犯之規定者，始有適用餘地，而不及於第四
    條第五項之未遂犯規定，此觀乎該條文明文列舉前開條項至明，自不得任意擴張
    解釋，況該條文規定僅係「得減」而非「必減」，故是否減輕其刑，要屬事實審
    法院之職權。本案被告所涉既屬販賣未遂罪，且已依未遂犯之規定減輕其刑，無
    從復無必要再依毒品危害防制條例第十七條規定減輕其刑，公訴人及指定辯護人
    請求依該規定減輕其刑，容有誤會，併此指明。爰審酌被告明知安非他命係足以
    導致精神障礙及生命危險之成癮性藥物，竟為牟私利，枉顧他人健康，販售他人
    施用，本應從重量刑，惟念其年輕識淺，尚無前科，有本院被告全國前案紀錄表
在卷可按，且犯後坦承犯行，深表悔意，並配合檢調機關供出前手，及其犯罪之
    動機、手段、所生危害等一切情狀，量處如主文所示之刑。末查，扣案之安非他
    命二包（驗後淨重分別為○．一三公克、○．一○公克）係屬查獲之毒品，併依
    毒品危害防制條例第十八條第一項前段宣告沒收銷燬之。至證人李憶平先後交付
    被告之七千元，係為便利破案而佯裝購買安非他命所交付，尚難認係被告犯罪所
    得之物，無依同條例第十九條第一項宣告沒收之餘地（最高法院八十四年度台覆
    字第二八八號判決參照）；另查獲當日（八十八年四月二十五日）在被告身上所
    扣得之黑色皮包、現金三萬元、小紙袋碎片等物，無從證明與本案犯行有何直接
    關係，亦不予宣告沒收，附此敘明。
據上論斷，應依刑事訴訟法第二百九十九條第一項前段，毒品危害防制條例第四條第
五項、第二項、第十八條第一項前段，刑法第十一條、第五十六條、第二十六條後段
，判決如主文。
本案經檢察官林明志到庭執行職務。
中    華    民    國      八十九    年        一      月        六      日
                                    福建金門地方法院連江刑事庭
    法  官  宋  松  璟
右判決正本證明與原本無異。
對於本件判決如有不服，應於收受送達後十日內向本院提出上訴書狀，上訴於福建高
等法院金門分院，並按他造當事人之人數附具繕本。
中    華    民    國      八十九    年        一      月        六      日
                                            書記官  林  仁  泰
附錄本案所犯法條全文：
毒品危害防制條例第四條第五項：
前四項之未遂犯罰之。
毒品危害防制條例第四條第二項：
製造、運輸、販賣第二級毒品者，處無期徒刑或七年以上有期徒刑，得併科新臺幣七
百萬元以下罰金。


司法院資訊處製作；財團法人民間司法改革基金會備份。
